【裁判字號】    90,上易,3989
【裁判日期】    901225
【裁判案由】    詐欺
【裁判全文】
臺灣高等法院刑事判決                            九十年度上易字第三九八九號
    上  訴  人  臺灣桃園地方法院檢察署檢察官
    被      告  乙○○
右上訴人因被告詐欺案件，不服臺灣桃園地方法院九十年度易字第三九八九號，中華
民國九十年九月四日第一審判決（起訴案號：臺灣桃園地方法院檢察署九十年度偵字
第六二五號），提起上訴，本院判決如左：
        主  文
上訴駁回。
    理  由
一、公訴意旨略以：被告乙○○與甲○○○合夥在桃園縣平鎮市○○路一九九號二樓
    經營經典音樂茶坊。乙○○意圖為自己不法之所有，於民國八十七年底，在上開
    茶坊，向甲○○○佯稱有一只機心為勞力士原廠所生產之港製勞力士手錶，具有
    保值之價值，可以低於市價之價格新台幣（下同）十七萬元出賣。鍾炎麗周不疑
    有他，如數交付價金。詎購買數月該錶頻頻故障，經友人告知該錶全部係仿冒品
    ，始知受騙。因認被告乙○○涉有刑法第三百三十九條第一項詐欺取財罪嫌。
二、訊據被告乙○○堅決否認涉有詐欺犯行，辯稱：伊向前手綽號「黑點」者買入手
    錶時，「黑點」告知該錶機心係勞力士原廠所生產，其餘為港製之仿冒之手錶，
    出賣予告訴人周鐘麗炎亦如實告知，並不知該手錶機心非勞力士原廠所生產，其
    後知悉機心非原廠，乃立即返還機心價值五萬元，其餘錶面、錶殼、錶帶為鑽石
    及Ｋ金，有相當價值等語。而公訴人認被告犯罪，係以告訴人之陳述，以手錶經
    送香港勞力士中心有限公司台灣分公司鑑定之結果，係仿冒品，有鑑定證明在卷
    ，為其論據。
三、經查：
（一）按犯罪事實應依證據認定之，無證據不得推定其犯罪事實，刑事訴訟法第一百
      五十四條所明定。又刑法上之詐欺罪，以行為人主觀上出於不法所有之意圖，
      客觀上有施用詐術，使被害人陷於錯誤，因而為財物之交付為構成要件。
（二）訊之告訴人自承：當時有很多朋友跟我買仿製的勞力士手錶、至少五支以上，
      迄今並無他人主張有詐欺情事。又被告同一時期亦販售另只仿製勞力士手錶予
      經典音樂茶坊股東徐寶珠，該錶機心、錶面、錶殼等為鑲鑽及Ｋ金，故以十二
      萬元成交等情，為證人徐寶珠證述屬實，並稱：因為鑲鑽是真的，還有Ｋ金，
      我有朋友買的更貴，我覺得值得等語（見原審法院九十年八月二十三日審理筆
      錄）。本件手錶經原審法院送請桃園縣鐘錶眼鏡商業同業公會鑑定結果，錶殼
      、錶帶為港製，質料為Ｋ金並鑲有鑽石，有該公會九十年二月六日桃錶鏡宏字
      第○一六號函及桃園縣金銀珠寶商業同業公會之鑑定人林朝財出具之鑑定表在
      卷可稽。雖因金銀珠寶飾品主觀價值差距甚大，無法鑑定確實價值，然該錶殼
      、錶帶為港製之Ｋ金鑲鑽錶自有相當之財產價值。
（三）被告雖告知告訴人該手錶之機心為原廠等語，惟稽之被告並非專業販售勞力士
      手錶之人，並未具備此方面專業常識，該錶殼、錶帶既為港製，被告其並非生
      產該錶者，亦向他人購入。參以被告知悉非原廠機心，乃立即退還機心部分差
      價五萬元，為告訴人陳明在卷。尚難認被告於販售之初即有詐欺之犯意。
（四）被告乙○○與告訴人周鍾炎麗為認識多年之好朋友，雙方並合夥開設經典音樂
      茶坊，為被告及告訴人陳述甚明。該手錶不論機心是否為勞力士原廠，其錶面
      、錶殼、錶帶既為仿冒，並非原廠製造，自為告訴人所明知，是上開手錶經香
      港商勞力士中心有限公司台灣分公司鑑定係仿冒品，乃當然之事實。
（五）綜上所述，尚難認被告主觀上有不法所有之意圖，亦無證據證明被告客觀上有
      何施用詐術之故意，使告訴人陷於錯誤而交付財物之行為，被告所為與刑法詐
      欺罪犯罪構成要件尚屬有間。本件應屬民事糾葛，被告及告訴人雙方間縱因買
      賣之標的物有瑕疵存在，應循民事途徑保障其合法權益。此外，復查無其他積
      極之證據，足以證明被告有詐欺之犯行。
四、原審認不能證明被告犯罪，應其無罪之諭知，於法並無不合。公訴人上訴意旨，
    仍指被告犯詐欺罪，為無理由，上訴應予駁回。
五、被告經合法傳喚，無正當理由未到庭，爰不待其到庭陳述，逕行判決。
六、據上論斷，應依刑事訴訟法第三百六十八條、第三百七十一條，判決如主文。
本案經檢察官柯麗鈴到庭執行職務。
中      華      民      國     九十     年    十二      月   二十五     日
                            臺灣高等法院刑事第五庭
                                審判長法  官  趙  功  恆
                                      法  官  楊  貴  雄
                                      法  官  林  立  華
右正本證明與原本無異。
不得上訴。
                                      書記官  孫  佩  琳
中      華      民      國   九十     年    十二      月   二十五     日


司法院資訊處製作；財團法人民間司法改革基金會備份。
